臺灣高等法院民事裁定
110年度抗字第857號
抗  告  人  張陳桂燕
相  對  人  關嘉珍  
上列當事人間請求損害賠償事件，抗告人對於中華民國110年5月
20日臺灣臺北地方法院110年度重訴字第442號裁定提起抗告，本
院裁定如下： 
    主  文
原裁定廢棄。  
    理  由
一、本件抗告人於原法院起訴主張：相對人於民國86年間向伊表
    示介紹伊便宜國宅投資機會，即以權利金新臺幣（下同）17
    0萬元取得臺北市政府配售價300多萬元之文山區萬隆國宅承
    購權，伊因而依其指示，於86年5月將170萬元匯至相對人指
    定帳戶，並借用伊長子名義取得臺北市○○○路公園違建待拆
    房屋，伊再於同年10月4日以伊長子之臺北銀行承德分行帳
    戶匯款158萬8,110元至相對人帳戶，結果伊嗣卻以高於市價
    之臺北市政府公告售價550萬元取得萬隆國宅。伊係因相對
    人詐欺，而陷於錯誤，致受損害，相對人應賠償伊喪失履約
    保證違約金賠償金120萬元及法定利息計252萬元，並返還伊
    不當得利158萬8,000元及其法定利息計349萬3,600元，暨賠
    償伊被迫低價變賣原有房屋之損失及精神損害計150萬元。
    爰依民法第184條規定起訴請求相對人給付。經原法院以相
    對人住所在臺中市北屯區，原法院就本件訴訟無管轄權為由
    ，依民事訴訟法第1條第1項規定，將本件裁定移送臺灣臺中
    地方法院（下稱臺中地院）。
二、抗告人不服，提起抗告。抗告意旨略以：伊起訴意旨所指相
    對人之詐欺行為，包括相對人指示伊長子將戶籍地址遷至臺
    北市中山區○○○路、伊得悉便宜國宅投資機會、相對人指示
    伊長子開立臺北富邦銀行在臺北市之分行帳戶、伊所接觸之
    拆遷戶賣方（在臺北市○○○路公園違建待拆房屋）、伊承購
    之萬隆國宅、雙方相關證人之住居所，暨臺北市政府國宅配
    售資料等，均在臺北市，則依民事訴訟法第15條第1項規定
    ，原法院應有管轄權；爰提起抗告，求為廢棄原裁定等語。
三、按管轄權之有無，應依原告主張之事實，按諸法律關於管轄
    之規定而為認定，與其請求之是否成立無涉（最高法院65年
    度台抗字第162號裁判要旨參照）。次按因侵權行為涉訟者
    ，得由行為地之法院管轄，為民事訴訟法第15條第1項所明
    定；所謂行為地，凡為一部實行行為或其一部行為結果發生
    之地皆屬之（最高法院56年度台抗字第369號裁判要旨參照
    ）。且依民事訴訟法第199條第2項規定，審判長應向當事人
    發問或曉諭，令其為事實上及法律上陳述或為其他必要之聲
    明及陳述；其所聲明或陳述有不明瞭或不完足者，應令其敘
    明或補充之。此為審判長因定訴訟關係之闡明權，同時並為
    其義務，尚不得未經行使闡明權即率為當事人不利之論斷（
    最高法院97年度台上字第1532號裁判要旨參照）。
四、查據抗告人提起本件訴訟所述之原因事實，無論所稱其於86
    年5月將170萬元匯至相對人指定帳戶而借用其長子名義取得
    臺北市○○○路公園違建待拆房屋，或其於同年10月4日以長子
    之臺北銀行承德分行帳戶匯款158萬8,110元至相對人帳戶所
    受之損害，或其所取得之文山區萬隆國宅（見原審卷第13至
    17、25頁），從形式上觀之，均難謂與臺北市無關。而上開
    情事除發生在原法院之轄區外，雖可能另涉其他法院之轄區
    ，然此不明瞭或不完足之處，允宜由原法院行使闡明權而令
    抗告人敘明或補充之。原法院未斟酌抗告人係依侵權行為之
    法律關係為本件請求，亦未就其所主張之侵權行為地涉及原
    法院轄區予以調查，且如認為抗告人陳述有不明瞭或不完足
    之處，亦未行使闡明權令其就所主張原因事實予以敘明或補
    充，逕以相對人住所在臺中市為由，認其就本件並無管轄權
    ，而裁定移送臺中地院，自有不當，抗告意旨指摘原裁定不
    當，聲明廢棄，為有理由，爰將原裁定廢棄，發回原法院更
    為適法之處理。
五、據上論結，本件抗告為有理由，爰裁定如主文。 
中　　華　　民　　國　　110 　年　　8 　　月　　31　　日
                    民事第六庭   
                        審判長法  官  陶亞琴
                              法  官  林俊廷
                              法  官  陳賢德
正本係照原本作成。
本裁定除以適用法規顯有錯誤為理由外，不得再抗告。如提起再
抗告，應於收受後10日內委任律師為代理人向本院提出再抗告狀
。並繳納再抗告費新臺幣１千元。 
中　　華　　民　　國　　110 　年　　9 　　月　　1 　　日
　　　　　　　　　　　    　　書記官  張佳樺